臺灣高等法院臺南分院刑事判決　　　　　九十三年度重上更(三)字第三三六號　Ｇ
　　　上　訴　人
　　　即　被　告　甲　○　○
　　　指定辯護人　本院公設辯護人　己　○　○
右上訴人因公共危險案件，不服臺灣雲林地方法院八十六年度訴字第六三七號中華民
國八十七年三月十八日第一審判決（起訴案號：臺灣雲林地方法院檢察署八十六年度
偵字第五五八八號，移
後，經最高法院第三次發回更審，本院判決如左：
      主      文
上訴駁回。
      事      實
一、甲○○曾於民國（下同）八十四年二月間因妨害自由罪，經臺灣板橋地方法院判
    處有期徒刑六月確定，至八十四年九月二十日易科罰金執行完畢，猶不知悔改，
    復因與同居女友癸○○感情失和，甲○○知悉癸○○在雲林縣斗南鎮○○街一三
    二號天天樂ＫＴＶ上班，並在該處附近居住，即常守候及打電話至該ＫＴＶ店，
    因癸○○始終不願與之見面，八十六年十一月三十日睌上十二時至翌日凌晨零時
    許，復駕車擬載癸○○回家被拒，致甲○○老羞成怒，並遷怒癸○○之僱主及房
    東，基於放火燒燬現供人使用住宅之單一犯意，於八十六年十二月一日凌晨近二
    時許，以塑膠保特瓶內裝汽油朝雲林縣斗南鎮○○街一一五號現供庚○○與其兒
    子、媳婦、孫子及癸○○三位小姐等合計七人使用之住宅門前、同街一二七號阿
    吉快餐門前（該處與一二五號秋蘭檳榔、一二九號為連棟建築物）及同街一三二
    號天天樂ＫＴＶ門前潑灑，再以火點燃，並至雲林縣斗南鎮○○街一二五號秋蘭
    檳榔之現供乙○○等人使用之住宅前，將該處尚未完全關閉之鐵門拉起，而將經
    火點燃之不詳物品，朝屋內丟擲，致雲林縣斗南鎮○○街一二五號、一二七號、
    一二九號之連棟房屋全燬，雲林縣斗南鎮○○街一一五號之鐵門遭燻黑，雲林縣
    斗南鎮○○街一三二號天天樂ＫＴＶ之門窗及櫃台部分燒燬。嗣於八十六年十二
    月一日二十二時三十分許，在雲林縣台西鄉媽祖廟前為警循線查獲。
二、案經雲林縣警察局斗南分局報請臺灣雲林地方法院檢察署檢察官偵查起訴及壬○○訴請臺灣雲林地方法院檢察署檢察官移送原審併案審理。
      理      由
一、訊據上訴人即被告甲○○矢口否認有上開縱火之公共危險犯行，辯稱：伊於八十
    六年十一月三十日中午一時許，載癸○○前往天天樂ＫＴＶ上班後，開車到處亂
    逛，嗣到張富梅家打麻將，晚上十二時至同年十二月一日凌晨十二時許，駕車擬
    載癸○○回家被拒，再折回張富梅處擬繼續打麻將，因該處打麻將已結束，即駕
    車回雲林縣台西鄉睡覺，起火時伊不在現場，並未前往前揭案發現場放火等語。
二、查本件遭縱火之地點為雲林縣斗南鎮○○街一一五號、一二七號、一三二號門前
    及雲林縣斗南鎮一二五號，致雲林縣斗南鎮○○街一二五號、一二七號、一二九
    號之連棟房屋全燬，雲林縣斗南鎮○○街一一五號之鐵門遭燻黑，雲林縣斗南鎮
    ○○街一三二號天天樂ＫＴＶ之門窗及櫃台部分燒燬，其中新興街一一五號當時
    有庚○○等七人居住，新興街一二五號有乙○○等三人居住，新興街一二九號有
    陳順吉等二人居住，均為現供人使用住宅等情，業據證人丁○○、戊○○、辛○
    、庚○○、癸○○、蔡朝春、乙○○證述及鑑定人丙○○供明在卷（詳警卷第三
    頁至第十四頁、偵查卷第十九頁至第二十三頁、原審卷第六十七頁、第六十八頁
    、第七十四頁、第七十五頁、第七十九頁、第八十頁、本院更一卷八十七年十月
    二十七日、十一月十日筆錄、本院更三卷九十三年九月十六日筆錄），並有現場
    相片二十五張及雲林縣警察局火災調查報告書一份在卷（附於警卷第十七頁至第
    十九頁、原審卷第四十三頁至第五十頁）。且上開地點有三處著火點，其中一處
    在對街之天天樂ＫＴＶ（即新興街北側），其餘二處在同一側（即新興街南側）
    ，而火流方向及延燃路徑不相連貫，係人為因素，蓄意縱火，亦為上開火災調查
    報告書所認定。
三、被告雖否認縱火，並以前詞置辯，惟查：
    （一）被告甲○○與證人癸○○間因感情糾紛，癸○○要求分手，於八十五年十
          二月二十八日遭被告甲○○恐嚇、傷害等事實，業經臺灣高等法院臺中分
          院以八十六年上易字第三四七八號判處有期徒刑三月，如易科罰金以三百
          元折算一日確定，有臺灣彰化地方法院八十六年度易字第九二九號判決書
          及被告全國前案紀錄表在卷可按（附於偵查卷第二十七頁），被告對此亦
          不否認，足證被告甲○○與癸○○二人之間確有重大感情糾葛，又上述建
          築物遭縱火之前，即八十六年十一月三十日二十二時許，被告甲○○曾打
          電話至天天樂ＫＴＶ店找證人癸○○，當晚二十三時許，被告又在上開店
          門外徘徊等候，翌日凌晨一時許，癸○○與乙○○及綽號「東妮」之女子
          ，自天天樂ＫＴＶ處欲回住處，正好為被告甲○○遇見，被告甲○○即欲
          開車衝撞癸○○等三人等情，亦據證人癸○○、乙○○、庚○○在原審一
          致證述在卷（詳原審卷第六十八頁、第七十四頁），足見被告甲○○確因
          癸○○對其有意疏遠，遂萌生恨意，並遷怒癸○○之僱主及房東，其具縱
          火洩恨之動機甚明。
    （二）證人乙○○於警訊、偵查中及原審審理時証稱：當時渠等在新興街一二五
          號屋內聊天（準備要吃點心），鐵門未完全拉下，大概還有小腿高，放火
          之人把鐵門往上拉，忽然屋內被潑汽油，然後丟進來一項物品後快速燃燒
          ，渠看到那人穿全身白的衣服，體型很像被告，偵查中更明確證稱：縱火
          之人肯定是被告甲○○（詳警訊卷第十二頁背面、第十三頁、偵查卷第二
          十一頁背面、原審卷第七十四頁、第七十五頁），癸○○於原審時亦陳明
          ：被告當晚（指十一月三十日）所穿衣服，上衣係白色胸前有花紋，長褲
          亦為米白色，隔天被抓亦穿同一套衣服等語（詳原審卷第六十七頁），彼
          等所證述放火之人穿著白色衣服，與被告自述火災當日其所穿著之衣物為
          米白色上衣及長褲等語大致相符，雖証人乙○○、癸○○指証放火之人穿
          著白色衣物，與被告於警訊中所述其所穿著之米白色衣物（見警訊卷第一
          頁背面）、或於原審及本院審理時陳稱上衣胸部有花非屬完全一致云云，
          惟外觀上，白色與米白色甚為相近，均係白色系列衣物，事發當時又係屬
          夜間且係突發狀況，証人又非刻意留意，其所見縱火之人之時間復甚為短
          暫，所陳縱火人之衣著顏色，自無法完全符合而正確無訛，是其証詞亦堪
          為被告具放火犯行之佐証。證人癸○○又稱：被告去找伊當晚（指十一月
          三十日）十一點多，伊沒有出去，至（翌日）下班一點多時，伊與乙○○
          、綽號「東妮」之女子、與另一位同事一起出來，為要趕快跑到老闆家去
          ，被告即開車撞伊等，亦發覺被告車子近半年來未掛車牌，且將車子噴成
          暗藍色，並騙警察是種田，農用等情（詳原審卷第六八頁），即被告於原
          審亦直承案發與被抓當天，均穿同樣衣服、其所使用車輛之情形，皆與蔣
          月娥所述之情形完全相符。足證乙○○、癸○○之證述非虛。
    （三）於火災現場遺留之燒焦布一塊，據癸○○證稱：縱火現場所遺留之燒焦布
          確定是被告甲○○所有放置於後車廂之布條，因被告甲○○常將伊行李放
          在後車廂，伊到後車廂拿東西時即看到（詳警卷第八頁、第十頁、原審卷
          第六十七頁），雖該縱火現場所遺留之燒焦布經鑑定結果，因已燒焦，無
          法採取指紋（詳原審卷第八十八頁），而被告亦否認該燒焦布為其所有，
          惟既經癸○○指證明確，被告空言否認，殊不足採（理由詳如後述），自
          得為被告犯罪之佐證。
    （四）被告對八十六年十一月三十日睌上至翌日凌晨二時間之行蹤，前後所述，
          並與證人張富梅供證有重大瑕疵，茲詳述如左：
          （I）被告於警訊時供稱：「我於八十六年十一月三十日下午十三時許，
                載癸○○去上班後，於同年十二月一日晚上一時許，要接蔣某回家
                ，蔣某說不回去，後來不知何事，我看到好像有人要打我，我就駕
                駛我的車回家」（詳警卷第一頁），偵查中稱：「天天樂ＫＴＶ遭
                放火時，我在斗南電信局旁之二十四小時商店買的，然後在車上
                喝酒，後去斗南與人打麻將：：」（詳偵查卷第十一頁），原審稱
                ：「中午（指八十六年十一月三十日）一點半，我帶癸○○去ＫＴ
                Ｖ上班，那天下午我去朋友家玩麻將，：：十點多我到ＫＴＶ門口
                找癸○○，談不到二句話，之後我又打電話給癸○○，我在外面逛
                逛，又在附近小兒科車上等，等到十二點多：：之後一點左右，我
                去友人住宅打麻將：：」、「我從八十六年十一月三十日下午十四
                時開始玩賭麻將至當晚二十二時」、「我於八十六年十二月一日凌
                晨一時許就前往張富梅住宅打麻將至上午十時左右才打完麻將」（
                詳原審卷第二十三頁、第一０二頁、第一０四頁），於本院準備程
                序時稱：「十一月三十日下午一點半載她去上班，她叫我等她載她
                回家，因為要等很久，我就開車亂逛，再到張富梅家打麻將，中間
                癸○○孩子的奶媽打電話給我，後來我去載癸○○，她不讓我載，
                我回到張富梅家看沒有人打麻將，我就自己開車回台西」（詳本院
                九十三年九月九日筆錄）。對打麻將之時間，或稱「十二月一日凌
                晨一時開始」、或稱：「十一月三十日下午二時許開始」，而打麻
                將結束之時間，或稱：「打至十一月三十日晚上二十二時」，或稱
                ：「打至十二月一日上午十時」、或稱：「載不到癸○○後，再回
                到張富梅家看沒有人打麻將，就直接開車回台西」，對其親身經歷
                之事實，所供竟相差如此之大，益見其畏罪之情。
          （II）證人張富梅證稱：「我與甲○○及二位朋友共四人，於當日（指八
                十六年十一月三十日）下午傍晚開始打麻將，約當日二十二時五十
                分結束，甲○○就離去」、「甲○○於當日二十二時五十分離去後
                ，約凌晨二時三十五分有再回來」、「甲○○離去再回來這段時間
                沒有說去何處」、「甲○○於凌晨二時三十五分再回來，與朋友一
                起泡茶後，就繼續打麻將，直到天亮就結束」（詳原審卷第一０五
                頁），所述與被告甲○○上開供述，亦不相符。
          （III）綜上所述，足證被告所辯，起火時伊不在現場，並未前往現場放火
                ，而現場所遺燒焦布亦非伊所有云云，顯係卸責之詞，不足採信。
四、至最高法院發回意旨以：被告甲○○若於八十六年十二月十日凌晨二時許，苟至
    火災現場縱火，是否可能於同日凌晨二時三十五分許趕回張富梅住處一節，經查
    本件遭縱火之地點為雲林縣斗南鎮○○街一一五號、一二七號、一二九號及新興
    街一三二號天天樂ＫＴＶ，而被告前往張富梅住處打麻將之地點為雲林縣斗南鎮
    ○○里○○街八號，兩地相隔僅五百公尺，有雲林縣警察局斗南分局所繪製之現
    場圖附卷可查（附於原審卷第一一八頁），被告亦不否認，並供稱：二地走路約
    十餘分鐘（詳本院上訴卷八十七年十月十三日筆錄、本院更三卷九十三年九月九
    日筆錄），況被告係駕駛車輛，更可縮短時間，故其於八十六年十二月十日凌晨
    二時許，至火災現場縱火，於同日凌晨二時三十五分許趕回張富梅住處，時間上
    綽綽有餘，應無置疑。
五、查被告與其同居女友癸○○既有前述之感情糾紛，並於八十六年十一月三十日晚
    上發生爭執，且證人乙○○亦目睹縱火之人，身著白色衣褲，與被告當時所著衣
    褲相近，參以被告對該時段之行蹤所供有重大瑕疵與矛盾，再依上述證據顯示，
    足認被告為縱火之人。又查本件遭縱火之地點為雲林縣斗南鎮○○街一一五號、
    一三二號門前及雲林縣斗南鎮一二五號、一二七號之門前，致雲林縣斗南鎮○○
    街一二五號、一二七號、一二九號之連棟房屋全燬，雲林縣斗南鎮○○街一一五
    號之鐵門遭燻黑，雲林縣斗南鎮○○街一三二號天天樂ＫＴＶ之門窗及櫃台部分
    燒燬，其中新興街一一五號當時有庚○○等七人居住，新興街一二五號有乙○○
    等三人居住，新興街一二九號有陳順吉等二人居住，均為現供人使用住宅等事實
    ，均如前述，本件事證明確，被告甲○○前揭放火犯行堪予認定。又按刑法上之
    放火罪，其所直接侵害之法益，為一般社會之公共安全，雖私人之財產法益，亦
    同時受其侵害，但既列入公共危險罪章內，自以社會公安之法益為重，故計算罪
    數，應以行為之個數為標準，不以所焚家數，定其罪數（被告以一個放火行為，
    燒燬多家房屋，仍祇成立單純一罪（最高法院二十一年上字第三九一號判例可資
    參照），核被告所為，係犯刑法第一百七十三條第一項之放火燒燬現供人使用之
    住宅罪，又被告甲○○前於八十二月間因妨害自由案，經臺灣板橋地方法院判處
    有期徒刑六月確定，於八十四年九月二十日易科罰金執行完畢，有臺灣雲林地方
    法院檢察署刑案資料查註紀錄表一紙在卷可按，其於五年內再犯有期徒刑之本罪
    ，為累犯，應依法加重其刑。
六、原審以被告罪證明確，適用刑法第一百七十三條第一項、第四十七條，並審酌被
    告年輕力壯，不思努力工作，明知上述處所均有人所在或有人居住，竟為與同居
    女友糾紛細故，於深夜時分，趁他人熟睡難予防備之際，縱火延燒建築物以資洩
    憤，罔顧他人生命財產，殃及無辜，且其放火之起火點即有四處之多，其中三處
    係於住宅門前縱火，一處朝有人所在之門內投擲已燃物，其燒燬之房屋達三戶，
    部分燒燬之房屋有二戶，燒燬情形嚴重，財產損失達約千萬元及其犯罪後態度等
    一切情狀，量處有期徒刑十二年，認事用法俱無不合，量刑亦稱妥適，被告上訴
    意旨，仍執前詞，空言否認犯罪，為無理由，應予駁回。
七、末查檢察官移送原審併案審理部分（即八十七年度偵字第二○一號），即告訴人
    壬○○訴請臺灣雲林地方法院檢察署偵辦甲○○本件放火犯行，經核與本案為同
    一事實，業經檢察官本案起訴並經原審及本院就本案予以審理，附此敘明。
八、據上論結，應依刑事訴訟法第三百六十八條，判決如主文。
本案經檢察官林炎昇到庭執行職務。
中    華    民    國      九十三      年      九      月      二十三    日
                      臺灣高等法院臺南分院刑事第五庭
                                      審判長法官  楊    明    章
                                            法官  沈    揚    仁
                                            法官  戴    勝    利
右正本證明與原本無異。
如不服本判決，應於判決送達後十日內向本院提出上訴狀，其未敘述理由者並應於提
出上訴狀後十日內向本院補提理由書（應附繕本)。
                                      法院書記官  李    珍    鳳
中    華    民    國      九十三      年      九      月      二十三    日
附錄：本判決論罪科刑法條：
刑法第一百七十三條第一項：放火燒燬現供人使用之住宅或現有人所在之建築物、礦
                          坑、火車、電車或其他供水、陸、空公眾運輸之舟、航
                          空機者，處無期徒刑或七年以上有期徒刑。
